臺灣新竹地方法院民事判決  
110年度訴字第980號
原      告  曾智雄  
訴訟代理人  王仕為律師
複 代 理人  楊文瑞律師                    
被      告  祥盛生技有限公司

法定代理人  羅文政  
訴訟代理人  吳聖欽律師
上列當事人間請求損害賠償等事件，本院於民國111年10月26日
言詞辯論終結，判決如下：
    主      文
原告之訴及假執行之聲請均駁回。
訴訟費用由原告負擔。
    事實及理由
一、原告主張：
  ㈠原告於民國108年10月間為租賃房屋委託訴外人萬○○與擔任被
    告之代理人即訴外人邱○○進行接洽，並告知原告係為經營特
    定寵物業之用，經被告提供土地使用分區證明、建物土地登
    記簿謄本及建物使用執照影印本等文件後，兩造乃於108年1
    1月9日簽立房屋租賃契約書，由原告向被告承租其所有坐落
    新竹市○○段○○段0000地號土地上同段000建號建物即門牌號
    碼新竹市○區○○街00號房屋（下稱系爭房屋）3、4樓，租賃
    期間自108年11月15日起至111年12月14日止，其中108年11
    月15日起至同年12月14日為免租裝潢期間，108年12月15日
    起至110年12月14日期間每月租金新臺幣（下同）1萬6000元
    ，110年12月15日起至111年12月14日期間每月租金1萬6800
    元（下稱系爭租賃契約）。被告於簽約時曾表示日後若有需
    要，願意配合申請使用執照，並簽立同意書同意原告可將系
    爭房屋3、4樓作為商業登記使用。
  ㈡因主管機關即新竹市政府現場會勘審查後，始准予核發特定
    寵物業許可證（下稱系爭許可證），故原告於系爭租賃契約
    成立後即委請設計公司施工裝潢系爭房屋，然因疫情導致裝
    潢工程延宕，遲至110年3月間方向新竹市政府申請核發系爭
    許可證。詎新竹市政府於110年4月29日發函告知被告所提供
    之原證4建物使用執照（下稱系爭使用執照）係手抄本，且
    系爭房屋僅1、2樓可供店鋪使用，3、4樓則僅供住家使用，
    須將系爭房屋3、4樓申請變更為店鋪使用後，始可申請系爭
    許可證等情，原告隨即透過邱○○告知被告此事，並要求被告
    提供新的建物使用執照用以重新申請系爭許可證。然被告拖
    延數月消極不處理，甚委由邱○○向原告表示「有難度，建議
    朝解約方向辦理」，並一再閃躲申請變更建物使用執照之問
    題，卻要求原告續交租金，原告迫於無奈，僅得於110年8月
    5日以存證信函催告被告應於10日内提供系爭房屋最新建物
    使用執照，惟被告仍置之不理，明顯違反民法第423條規定
    之出租人義務，原告乃於110年8月17日以存證信函解除系爭
    租賃契約。
  ㈢系爭租賃契約係因可歸責於被告債務不履行之行為導致原告
    解除之，是被告應返還及賠償原告之損失及回復原狀之金額
    ，合計為153萬7024元，說明如下：
  1.租金及押租金：原告自108年12月15日起至110年6月30日期
    間，支出租金31萬0400元【計算式：8000＋1萬6800（含5%稅
    ）×18月】及押租金3萬2000元，合計34萬2400元。
　2.仲介費：原告支付邱○○仲介費8000元。　
　3.裝潢、施工及設備費用：原告已完成系爭房屋3、4樓全部裝
    潢工程，支出70萬6229元（見本院卷第23、115、119至141
    頁）。
　4.人事費用、寵物公會入會費、年費、營業物品：原告於此期
    間另聘請萬○○代為處理系爭房屋3、4樓裝潢、施工及申請系
    爭許可證等，支出人事費用47萬5000元（計算式：2萬5000×
    19），且為申請系爭許可證另支出寵物公會入會費6000元、
    年費3000元，及購買營業用瓷碗1400元、吸塵器4995元，合
    計49萬0395元。
　㈣為此，爰依民法第227條第1項準用第226條第1項、第256條、
    第259條、第260條規定提起本件訴訟，並聲明：
　1.被告應給付原告153萬7024元，及自起訴狀繕本送達翌日起
    至清償日止，按年息5%計算之利息。　
　2.原告願供擔保，請准宣告假執行。
二、被告則以：
　㈠邱○○僅係媒介有意願之承租人與被告就系爭房屋簽訂系爭租
    賃契約，並非被告之代理人。被告於簽立系爭租賃契約時並
    不知悉原告承租要從事特定寵物業，亦不知道原告與邱○○間
    關於原證11所示LINE對話紀錄（見本院卷第202至225頁）。
    系爭租賃契約簽立後，原告於108年11月28日即獲新竹市政
    府核准在系爭房屋3樓成立無限轉動工作室商號，足證系爭
    房屋確實能做為營業使用，故被告已依契約本旨提供租賃物
    與原告。復觀諸無限轉動工作室之營業項目未記載特定寵物
    業，且原告於110年6月前均按系爭租賃契約繳納租金，係11
    0年3月26日始向新竹市政府提出特定寵物業許可申請書，難
    認原告於系爭租賃契約簽訂之際即有經營特定寵物業之打算
    ，並有告知被告之情事。
　㈡被告於系爭租賃契約簽訂前即已提供系爭使用執照，原告收
    受後未表示資料有何不符其需要之情形，而於108年11月9日
    與被告簽訂系爭租賃契約，且系爭使用執照已記載「本案用
    途店鋪及住房」，自可供營業使用。又系爭房屋之租金並未
    高於附近行情，原告應自行評估能否作為特定寵物業經營使
    用，被告要無義務承擔原告之經營風險。再者，被告已配合
    萬○○向新竹市政府申請調閱系爭房屋之使用執照竣工圖檔案
    ，然新竹市政府110年3月10日函文表示因火災滅失無法提供
    ，故被告並無原告所稱拖延不處理或有可歸責之情形，原告
    請求被告賠償損失，洵屬無稽。
　㈢原告因積欠110年7至9月份之租金，被告委託訴訟代理人於11
    0年9月2日寄發存證信函催告原告於文到後5日內給付租金，
    原告仍置之不理，被告遂於110年9月13日通知原告終止系爭
    租賃契約等語，資為抗辯。
　㈣並聲明：
　1.原告之訴駁回。
　2.如受不利益判決，請准供擔保免為假執行。　　　
三、原告主張兩造於108年11月9日簽立系爭租賃契約，被告另同
    意原告將系爭房屋3、4樓作無限轉動工作室之商業登記使用
    等情，業據提出系爭租賃契約、同意書等件為證（見本院卷
    第27至33頁），且為被告所不爭執，堪信屬實。
四、本院之判斷：
　㈠原告於簽立系爭租賃契約時，有無告知被告承租系爭房屋3、
    4樓要經營特定寵物業，並經被告同意而使被告負有交付合
    於此項租賃用途之契約義務？　
　1.按出租人應以合於所約定使用收益之租賃物，交付承租人，
    並應於租賃關係存續中，保持其合於約定使用、收益之狀態
    。民法第423條定有明文。次按當事人主張有利於己之事實
    者，就其事實有舉證之責任。民事訴訟法第277條本文亦有
    明文。
　2.系爭租賃契約第1條之租賃用途僅記載「營業用」（見本院
    卷第27頁），參以被告出具之同意書亦僅記載「茲同意無限
    轉動工作室商業登記使用」，而原告於108年11月28日在系
    爭房屋3樓所設立登記之無限轉動工作室之營業項目復無特
    定寵物業（見本院卷第184頁），足認原告主張被告已明知
    且同意系爭房屋應得作為經營特定寵物業租賃用途，尚有可
    疑。
　3.原告主張向新竹市政府申請在系爭房屋3樓經營特定寵物業
    遭駁回等節，固提出特定寵物業許可申請書、新竹市政府11
    0年4月29日府授產動字第1100072824號函為憑（見本院卷第
    39至41、89頁）。然細繹上開新竹市政府函文係依原告於11
    0年3月26日申請書辦理，對照特定寵物業許可申請書卻記載
    109年12月10日，倘原告於108年11月間承租之際已確定要在
    系爭房屋3或4樓經營特定寵物業，何以遲至109年12月10日
    或110年3月26日始向主管機關申請許可？此未據原告釋明兩
    者時間差異及其未能於承租之初提出申請之原因，自難信原
    告主張其經營特定寵物業之租賃需求為被告所明知並同意，
    亦無從肯認原告簽訂系爭租賃契約時，即係為經營特定寵物
    業。
　4.原告主張已有告知被告之代理人邱○○承租系爭房屋要經營特
    定寵物業使用等語，固提出萬○○與被告委託之仲介邱○○之通
    訊軟體對話紀錄為證（見本院卷第202至225頁）。惟細繹上
    開對話內容，除了邱○○於108年11月8日19時45分許傳送檔名
    ：「○○街00號3～4寵物旅館租約.doc」（見本院卷第203頁）
    之訊息與原告主張之待證事實較有關係外，其餘對話內容均
    無法證明兩造就系爭房屋得經營特定寵物業之租賃用途已達
    成意思合致。又上開檔案無法進一步看到內容，對照兩造於
    108年11月9日正式簽立之系爭租賃契約並無經營特定寵物業
    之相關文字記載，是此部分證據實難作為有利原告之認定。
    　
　5.證人邱○○於本院準備程序時證稱：我擔任系爭租賃契約的居
    間仲介，原告委託萬○○，透過網路來跟我接洽，他們有提到
    要經營寵物用品買賣和寵物寄宿，我只有跟被告法定代理人
    說是做寵物相關行業，被告法定代理人的立場只要求要合法
    及按時繳納租金，沒有保證說系爭房屋可以做寵物相關行業
    ，這本來就是承租人自行要評估的地方等語（見本院卷第32
    6至332頁）。足見原告之代理人萬○○提出的寵物寄宿承租用
    途，僅屬其單方意思表示，被告或居間人邱○○並未積極允諾
    ，更未保證系爭房屋得供作特定寵物業使用。
　6.況本院函詢新竹市政府關於系爭房屋3、4樓不得經營特定寵
    物業之依據為何，經新竹市政府於110年12月15日以府都計
    字第1100188414號函表示，經營貓寄養尚不違反土地使用管
    制一節，有本院110年12月8日函稿、新竹市政府上開函號函
    文在卷可佐（見本院卷第165、174頁）。又參以被告已配合
    提出系爭房屋原始使用執照及再向新竹市政府申請使用執照
    竣工圖檔案（見本院卷第85至88頁），足證原告於110年3月
    間未能取得經營特定寵物業許可，恐有其他原因，應非系爭
    房屋3、4樓依法不得為經營貓寄養行業及被告違反出租人契
    約義務所致。
　㈡此外，原告復未能舉證證明被告有何其他可歸責事由，致原
    告無法達成租賃目的，其單方以被告未能協助取得特定寵物
    業許可證為由，聲明解除系爭租賃契約（見本院卷第101至1
    14頁），自非有據。又系爭租賃契約既未經原告合法解除，
    且無法證明存在可歸責被告事由，原告進而請求被告返還已
    給付租金，賠付仲介費、裝潢、施工及設備費用、人事費用
    、寵物公會入會費、年費、營業物品費用等，亦非有據，不
    應准許。　
五、綜上所述，原告並未舉證證明被告允諾系爭房屋3、4樓得作
    為特定寵物業經營之租賃用途，以及被告有何其他可歸責事
    由，致原告無法達成租賃目的。從而，原告主張已合法解除
    系爭租賃契約，進而依契約債務不履行損害賠償責任及解除
    契約後之回復原狀責任，請求被告給付153萬7024元及自起
    訴狀繕本送達翌日起算之法定遲延利息，為無理由，應予駁
    回。又原告所為之假執行之聲請，因訴之駁回而失所依據，
    應併予駁回之。
六、本件事證已臻明確，兩造其餘攻擊防禦方法及所提之證據，
    經本院審酌後，認於判決結果均不生影響，爰不一一論述。
七、訴訟費用負擔之依據：民事訴訟法78條。
中　　華　　民　　國　　111 　年　　11　　月　　16　　日
                  民事第一庭  審判長法  官  李珮瑜   
                                    法  官  張百見
                                    法  官  王凱平
以上正本係照原本作成。
如對本判決上訴，須於判決送達後20日內向本院提出上訴狀；如
委任律師提起上訴者，應一併繳納上訴審裁判費。
中　　華　　民　　國　　111 　年　　11　　月　　16　　日
                                    書記官  王恬如